臺灣臺北地方法院刑事判決　　　　　　　95年度訴字第2076號
公　訴　人　臺灣臺北地方法院檢察署檢察官
被　　　告　甲○○
　　　　　　　　　　　號2樓
選任辯護人　林孝甄律師
　　　　　　李美寬律師
　　　　　　王東山律師
上列被告因殺人未遂案件，經檢察官提起公訴（九十五年度偵字
第二五二九八號），本院判決如下：
    主  文
本件公訴不受理。
    理  由
一、公訴意旨略以：被告甲○○於民國九十五年十一月十六日凌
    晨零時二十五分許，在臺北市信義區○○○路○段四二三巷
    一號前，因故於酒後與告訴人乙○○發生口角爭執，竟因此
    基於殺人之故意，返回其重機車上取出短鐵鋸、甘蔗削刀各
    一把，分持於右、左手上，先以短鐵鋸砍向乙○○左後腦部
    ，造成長八公分之裂傷，乙○○因此壓制甲○○於地上時，
    甲○○竟又以左手所持之甘蔗削刀揮向乙○○頭部及右手掌
    ，造成後腦二處二公分裂傷、右手四公分乘零點三公分擦傷
    ，而未生死亡之結果。嗣經警到場處理，始悉上情。因認被
    告甲○○涉犯刑法第二百七十一條第二項之殺人未遂罪嫌等
    語。
二、按告訴乃論之罪，告訴人於第一審辯論終結前，得撤回其告
    訴；告訴經撤回者，法院應諭知不受理之判決，刑事訴訟法
    第二百三十八條第一項及第三百零三條第三款分別定有明文
    。另按犯罪事實應依證據認定之，無證據不得認定犯罪事實
    ，刑事訴訟法第一百五十四條第二項定有明文。又殺人與傷
    害之區別，自以有無殺意為斷，審理事實之法院，應就案內
    一切證據，詳查審認，視其犯罪之動機、殺傷之次數、所殺
    傷部位、傷勢程度、犯後態度等綜合判斷，俾為認定（最高
    法院八十五年台上字第五六一一號判決意旨參照）；又殺人
    與傷害之區別，應以有無殺意為斷，即行為人於下手時有無
    決意取被害人生命為準，至於被害人受傷處是否致命部位，
    及傷痕多寡、輕重為何等，亦僅得供審判者心證之參考，究
    不能據為絕對之標準（最高法院十九年上字第七一八號判例
    意旨、九十三年度台上字第六一八號判決意旨、九十年度台
    上字第一八九七號判決意旨參照）。準此，行為人於行為當
    時，主觀上是否有殺人之故意，除應斟酌其使用之兇器種類
    、攻擊之部位、行為時之態度、表示外，尚應深入觀察行為
    人與被害人之關係、衝突之起因、行為當時所受之剌激、下
    手力量之輕重，被害人受傷之情形及行為事後之態度等各項
    因素綜合予以研析。末按，刑事判決得就起訴之犯罪事實變
    更檢察官起訴所引應適用之法條者，以科刑或免刑判決為限
    ，檢察官以殺人未遂起訴，經原審審理結果，認為被告所犯
    實為傷害罪，未經合法告訴，則於判決理由欄敘明其理由逕
    依刑事訴訟法第三百零三條第三款諭知不受理判決即可，尚
    無適用同法第三百條之餘地（最高法院七十一年度台上字第
    六六００號判決意旨參照）。
三、經查：
  (一)本件公訴人認被告甲○○涉犯殺人未遂罪嫌，無非以被告之
    供述、證人即告訴人乙○○之證述（偵查卷第十五頁至第十
    七頁參照）、臺北市立聯合醫院忠孝院區九十五年十一月十
    六日驗傷診斷書一紙（偵查卷第二四頁參照）、照片二張（
    偵查卷第二六頁參照）、扣押筆錄及扣押物品目錄表（偵查
    卷第十八頁至第二十頁及第二二頁反面參照）等件資為論據
    。被告於本院審理時堅詞否認有何殺人未遂之犯行，辯稱：
    我當時喝醉了，不記得有與告訴人打架的事情等語。
  (二)九十五年十一月十六日凌晨零時二十五分許，被告與告訴人
    一同在臺北市信義區○○○路○段四二三巷一號前喝酒，被
    告於酒後與告訴人發生口角爭執，乃返回其重機車上取出短
    鐵鋸、甘蔗削刀各一把，分持於右、左手上，先以短鐵鋸砍
    向告訴人左後腦部，造成長八公分之裂傷，告訴人因此壓制
    被告於地上時，被告竟又以左手所持之甘蔗削刀揮向告訴人
    頭部及右手掌，造成後腦二處二公分裂傷、右手四公分乘零
    點三公分擦傷之事實，業據證人乙○○證述屬實，並有上開
    驗傷診斷書一紙及照片二張在卷可證，復有短鐵鋸、甘蔗削
    刀各一把扣案可證。
  (三)且查本件告訴人主要受傷部位雖為之頭部，屬人體之重要部
    位，然所造成之傷勢分別為頭部一處八公分及二處二公分之
    裂傷，僅需緊急縫合即可治療，則由告訴人之受傷程度尚非
    嚴重，並無致命之危險，可知被告下手之力道並非甚重，殊
    不能僅以被告確持短鐵鋸、甘蔗削刀揮砍告訴人為由，遽認
    被告必有殺人之犯意。況被告與告訴人間素無冤仇，平日亦
    無往來，案發當日因巧遇一同飲酒乙節，為被告所是認，且
    經證人乙○○證述明確，則被告為本件行為之動機係起因於
    酒後口角爭執，且行為時係處於酒後一時衝動狀態等情，認
    被告持短鐵鋸及甘蔗削刀攻擊告訴人之行為，應僅具有傷害
    之意思，並無致人於死之犯意甚明，被告上開行為，應係犯
    刑法第二百七十七條第一項之普通傷害罪，公訴人認被告係
    涉犯刑法第二百七十一條第二項、第一項之殺人未遂罪嫌，
    容有誤會。
  (四)綜上，本院認被告所為應係犯同法第二百七十七條第一項之
    普通傷害罪，又該罪依同法第二百八十七條前段之規定，須
    告訴乃論，而被告已與告訴人達成和解並均已賠償告訴人所
    受損害，告訴人亦於本院九十六年一月十九日準備程序時當
    庭表示撤回本件告訴之意（本院當日準備程序筆錄參照），
    並有和解書一紙附於本院卷可稽。揆諸首揭法條規定及說明
    ，本件自應諭知不受理之判決。
據上論斷，應依刑事訴訟法第三百零三條第三款，判決如主文。
本案經檢察官郭瑜芳到庭執行職務
中　　華　　民　　國　　96　　年　　3 　　月　　22　　日
　　　　　　　　　刑事第九庭審判長法  官  蘇素娥
                                  法  官  葉珊谷
                                  法　官　林怡秀
本件正本證明與原本無異。
如不服本判決，應於判決送達後十日內，向本院提出上訴狀。
　　　　　　　　　　　　　　　  　書記官　林義盛
中　　華　　民　　國　　96　　年　　3 　　月　　22　　日
